臺灣臺北地方法院民事裁定
110年度消債清字第111號
聲  請  人  
即  債務人  周孟陞（原名：周安中）

代  理  人  陳昭全律師（法扶律師）
相  對  人  
即  債權人  台北富邦商業銀行股份有限公司

法定代理人  程耀輝  


相  對  人  
即  債權人  國泰世華商業銀行股份有限公司

法定代理人  郭明鑑  


相  對  人  
即  債權人  遠東國際商業銀行股份有限公司


法定代理人  周添財  


相  對  人  
即  債權人  玉山商業銀行股份有限公司


法定代理人  黃男州  
代  理  人  朱逸君  
相  對  人  
即  債權人  台新國際商業銀行股份有限公司

法定代理人  尚瑞強  

相  對  人  
即  債權人  中國信託商業銀行股份有限公司


法定代理人  利明献  


相  對  人  
即  債權人  張昭    


            林琦宸  
            和潤企業股份有限公司

法定代理人  田天明  
上列當事人因消費者債務清理事件聲請清算，本院裁定如下：
    主  文
債務人周孟陞（原名：周安中）自中華民國一百一十年十月二十
二日下午四時起開始清算程序。
命司法事務官進行本件清算程序。
    理  由
一、按債務人不能清償債務或有不能清償之虞者，得依本條例所
    定更生或清算程序，清理其債務；債務人對於金融機構負債
    務者，在聲請更生或清算前，應向最大債權金融機構請求協
    商債務清償方案，或向其住、居所地之法院或鄉、鎮、市、
    區調解委員會聲請債務清理之調解，消費者債務清理條例（
    下稱消債條例）第3條、第151條第1項分別定有明文。此係
    採前置協商、調解主義，是債務人於協商調解程序中，自應
    本於個人實際財產及收支狀況，依最大誠信原則，商討解決
    方案。如終究不能成立協商或調解，於聲請更生或清算時，
    法院審酌上開條文所謂「不能清償或有不能清償之虞」，允
    宜綜衡債務人全部收支、信用及財產狀況，評估是否因負擔
    債務，而不能維持人性尊嚴之最基本生活條件，所陳報之各
    項支出，是否確屬必要性之支出，如曾有協商或調解方案，
    其條件是否已無法兼顧個人生活之基本需求等情，為其判斷
    之準據。又法院開始清算程序之裁定，應載明其年、月、日
    、時，並即時發生效力；法院開始更生或清算程序後，得命
    司法事務官進行更生或清算程序，復為同條例第83條第1項
    、第16條第1項前段所明定。
二、本件聲請意旨略以：伊前因積欠無擔保債務達新臺幣（以下
    幣別如未註明，則指新臺幣）1814萬7369元無力清償，雖向
    本院聲請前置調解，惟調解不成立，且伊未經法院裁定開始
    清算程序或宣告破產，爰聲請清算等語。
三、經查：
　㈠債務人前於民國110年2月9日向本院聲請債務清理之前置調解
    ，經本院以110年度北司消債調字第77號事件受理，嗣於110
    年3月29日調解不成立，債務人請求進入清算程序等情，有
    調解程序筆錄、調解不成立證明書在卷可稽（見調解卷第12
    4頁、第126頁），故本件應以債務人調解之聲請，視為清算
    之聲請。
　㈡債務人係消債條例所稱之消費者：
    本條例所稱消費者，指5年內未從事營業活動或從事小規模
    營業活動之自然人；前項小規模營業指營業額平均每月20萬
    元以下者；又本條例第2條第1項所稱之營業活動，係指反覆
    從事銷售貨物、提供勞務或其他相類行為，以獲取代價之社
    會活動；債務人為公司或其他營利法人之負責人，無論是否
    受有薪資，均視為自己從事營業活動，其營業額依該公司或
    其他營利法人之營業額定之，消債條例第2條第1項、第2項
    及消債條例施行細則第3條分別定有明文。經查，本件債務
    人自陳其自107年11月起開始擔任香港德銓集團控股有限公
    司登記負責人，自104年12月起擔任德銓科技有限公司實際
    負責人（見調解卷第11頁）。惟債務人亦自陳其僅為香港德
    銓集團控股有限公司之人頭負責人，亦無法取得該公司之財
    務報表，並提出台北師大郵局存證號碼000054號存證信函、
    切結書（見本院卷第73頁至第76頁、第319頁），堪信屬實
    。又債務人自陳擔任德銓科技有限公司實際負責人，德銓科
    技有限公司105年至107年之營業額分別為136萬3854元、136
    萬1883元、198萬400元，德銓科技有限公司已於107年11月1
    日停業，此有德銓科技有限公司營業人銷售額與稅額申報書
    、經濟部商工登記公示資料查詢之公司基本資料在卷可稽（
    見調解卷第84頁至第89頁、本院卷第23頁）。是德銓科技有
    限公司於105年至107年間之均月營業額為13萬170元（計算
    式：〈134萬3854元＋136萬1883元＋198萬400元〉÷36月≒13萬17
    0元，元以下四捨五入，下同），堪認債務人於聲請清算前5
    年內為從事營業額平均每月20萬元以下之小規模營業活動，
    應視為一般消費者，合先敘明。
　㈢債務人收入部分：
　⒈聲請清算前2年（108年2月10日至110年2月9日）收入：
　　債務人自108年2月起至108年4月間任職於龍銀國際金融科技
    有限公司，領有薪資8萬7500元；108、109年分別自新加坡
    商美極客環球有限公司台灣分公司領有執行業務所得3萬246
    8元、18萬8975元；109年1月至110年1月自啟元文創科技股
    份有限公司（下稱啟元公司）領有佣金收入16萬元；聲請清
    算前2年間自群創光電股份有限公司領有營利所得8元、自友
    達光電股份有限公司領有營利所得30元、自財政部臺北國稅
    局領有退稅款4062元、因鉅富金融集團外匯投資獲利45萬85
    87元，此有債務人國泰世華銀行及玉山銀行活期儲蓄存款存
    摺封面及內頁影本、勞工保險被保險人投保資料表、108年
    度綜合所得稅各類所得資料清單、投資獲利計算表、扣繳憑
    單、稅務電子閘門財產所得調件明細表為證（見調解卷第40
    頁至第59頁、第90頁、第92頁至第95頁、本院卷第325頁）
    。是債務人於清算聲請前2年期間之可處分所得共計為93萬1
    630元（計算式：8萬7500元＋3萬2468元＋18萬8975元＋16萬元
    ＋8元＋30元＋4062元＋45萬8587元＝93萬1630元），平均每月可
    處分所得為3萬8818元（計算式：93萬1630元÷24月≒3萬8818
    元）。
　⒉聲請清算後收入：
　　債務人現於啟元公司推廣課程，每月佣金收入約為1萬2300
    元，此有收入切結書為證（見調解卷第37頁），是本院即以
    上開佣金收入1萬2300元作為債務人聲請清算時清償能力之
    依據。　　　
　㈣債務人支出狀況：
　　債務人主張其個人必要生活費用依消債條例第64條之2第1項
    規定以臺北市最低生活費之1.2倍計算。查債務人之居所地
    位於臺北市，此有租屋登記表在卷可稽（見調解卷第96頁）
    。臺北市108、109、110年度每人每月最低生活費之1.2倍分
    別為1萬9896元、2萬406元、2萬1202元，是債務人於本件清
    算聲請前2年之個人必要生活費用支出總計為48萬4930元（
    計算式：1萬9896元×11月＋2萬406元×12月＋2萬1202元×1月＝4
    8萬4930元），至本件清算聲請後之個人必要生活費用支出
    ，則以臺北市110年度每人每月最低生活費之1.2倍即2萬120
    2元計算。
  ㈤債務人之財產狀況：
　　債務人名下有普通重型機車、自小客車各1台、國泰世華銀
    行活期儲蓄存款10元、外匯綜合存款美金1.22元、玉山銀行
    活期儲蓄存款45元、外匯綜合存款人民幣0.34元、華泰銀行
    存款31元、兆豐銀行存款393元、永豐銀行存款3710元、臺
    灣銀行存款53元、郵局存款511元、鉅富金融集團外匯投資
    美金4500元等財產，別無其他財產等情，此有全國財產稅總
    歸戶財產查詢清單、機車行照、汽車行照、上開金融機構之
    存摺封面和內頁影本、臺灣集中保管結算所客戶存券異動明
    細表足憑（見調解卷第38頁至第39頁、第113頁、本院卷第1
    05頁至第294頁、第299頁）。
  ㈥準此，債務人未清償債務總額為1150萬2088元及美金20萬元
    ，此有台北富邦商業銀行股份有限公司110年2月26日陳報狀
    、國泰世華商業銀行股份有限公司110年4月1日陳報狀、玉
    山商業銀行股份有限公司110年3月11日陳報狀、台新國際商
    業銀行股份有限公司110年2月25日陳報狀、中國信託商業銀
    行股份有限公司110年3月5日陳報狀、張昭110年6月23日陳
    報狀、和潤企業股份有限公司110年2月26日陳報狀、債務人
    提出之債權人清冊在卷可稽（見調解卷第13頁至第15頁、第
    110頁至第111頁、第114頁至第117頁、第119頁至第120頁、
    第138頁至第140頁、本院卷第305頁至第307頁）。而以債務
    人每月可處分所得1萬2300元扣除其每月個人必要生活費用2
    萬1202元後，已入不敷出，堪認債務人客觀上經濟狀況已有
    不能清償債務之虞，而有藉助清算制度調整其與債權人間之
    權利義務關係而重建其經濟生活之必要，自應許債務人得藉
    由清算程序清理債務。　
四、綜上所述，債務人係一般消費者，且依其收支及財產狀況，
    有藉助清算制度調整其與債權人間之權利義務關係而重建其
    經濟生活之必要；本院審酌債務人尚有普通重型機車、自小
    客車、於國泰世華銀行、玉山銀行、華泰銀行、兆豐銀行、
    永豐銀行、臺灣銀行、郵局之存款、鉅富金融集團外匯投資
    等財產可充清算財團，應有清算實益；且債務人並未經法院
    裁定開始清算程序或宣告破產，復查無消債條例第6條第3項
    、第8條或第82條第2項所定駁回清算聲請之事由存在，則債
    務人聲請清算，核屬有據，應予准許，並依首揭規定命司法
    事務官進行本件清算程序。
五、爰裁定如主文。　
中　　華　　民　　國　　110 　年　　10　　月　　22　　日
　　              民事第二庭    法　官　李子寧
以上正本係照原本作成。
本裁定不得抗告。
本件裁定已於110年10月22日下午4時公告。
　　　　　　　　　              書記官  黃幸雪
中　　華　　民　　國　　110 　年　　10　　月　　22　　日